臺灣臺北地方法院刑事判決
111年度審易字第598號
公  訴  人  臺灣臺北地方檢察署檢察官
被      告  林宥任


上列被告因贓物案件，經檢察官提起公訴（111年度偵字第2439
號、111年度偵字第2440號），本院判決如下：
    主  文
本件管轄錯誤，移送於臺灣士林地方法院。
    理  由
一、公訴意旨略以：被告林宥任明知附表一所示之全新APPLE牌I
    PHONE行動電話均係非法取得之贓物（係姓名年籍不詳之人
    持以不詳方式製作之偽造之朱漢埕等人名義信用卡於附表二
    所示時、地盜刷所取得者），竟基於收受贓物之犯意，以不
    詳之方式，向不詳之人取得該等行動電話後交付之行動電話
    ，再於附表一所示之時間、地點交由鍾文鴻（所犯贓物部分
    ，業經本院110年度簡字第176號判決論罪科刑確定）、劉博
    泓（所犯贓物部分，業經臺灣高等法院110年度上易字第799
    號判決論罪科刑確定）出售牟利。嗣因信用卡遭盜刷而受害
    之臺北富邦銀行、聯邦商業銀行及朱漢埕報警處理，為警循
    線追查，始查悉上情。因認被告所為，係犯刑法第349條第1
    項之收受贓物罪嫌等語。
二、按案件由犯罪地或被告之住所、居所或所在地之法院管轄，
    刑事訴訟法第5條第1項定有明文，此即所謂「土地管轄」之
    規定，屬於上開法律規定之各地方法院均有刑事管轄權限，
    惟為避免管轄法院因被告之住所、居所及所在地變更而一再
    變更，土地管轄必須恆定，即以案件繫屬於法院之日為準，
    而對於管轄權之有無，係屬於法院應依職權調查之事項（參
    照司法院24年院字第1247號解釋、同院37年院解字第3825號
    解釋、最高法院48年台上字第837號判例、同院81年度台上
    字第876號判決）。次按無管轄權之案件，應諭知管轄錯誤
    之判決，同時諭知移送於管轄法院，此項判決並得不經言詞
    辯論逕行為之，刑事訴訟法第304條、第307條亦分別定有明
    文。 
三、經查：
　㈠首揭鍾文鴻、劉博泓收受贓物犯行部分，前經臺灣臺北地方
    檢察署檢察官提起公訴，並就被告前開犯行追加起訴，由本
    院以109年度易字第685號以被告部分追加起訴部分不合法而
    判決不受理確定（下稱前案）。檢察官嗣復提起本件公訴，
    並於111年3月22日繫屬本院，有本院收文日期戳可憑，先予
    敘明。依被告個人戶籍資料查詢結果所示，可見被告之戶籍
    地從100年1月12日起至今均設在新北市汐止區，其於前案11
    0年3月17日準備程序時，陳報其居所地在臺北市士林區乙情
    ，有該次準備程序筆錄在卷可稽，其亦從未在本院轄區內之
    監所內監禁，另有臺灣高等法院被告前案紀錄表足憑，顯見
    本案繫屬本院時，本院並非被告之住所、居所或所在地之法
    院。
　㈡本件起訴書之犯罪事實欄未記載被告收受贓物之行為地，僅
    載明「以不詳方式，向不詳之人取得該等行動電話後交付之
    行動電話」等語，而被告於本院訊問時否認收受贓物犯行，
    並就其於何處取得附表一所示行動電話乙節，答稱：時間過
    這麼久，我不記得了等語，復觀之卷內資料，均無事證足以
    證明被告取得上開行動電話係在本院轄區內所為。又刑法收
    受贓物罪為即成犯，如本件被告所為構成該罪，其收受附表
    一所示行動電話時即已成罪，縱其事後有於108年6月2日晚
    上8時30分許將附表一編號1之行動電話攜至臺北市○○區○○路
    000號前轉交予鐘文鴻，乃其犯罪後處分贓物之行為，要非
    犯罪之結果地，從而應認本院非本件被告收受贓物之犯罪地
    法院。
　㈢按「數同級法院管轄之案件相牽連者，得合併由其中一法院
    管轄」、又「有左列情形之一者，為相牽連案件：四、犯與
    本罪有關係之藏匿人犯、湮滅證據、偽證、贓物各罪者。」
    ，刑事訴訟法第6條第1項、第7條第4款定有明文。而前揭法
    條所指相牽連案件，其訴訟對象各別，訴訟繫屬亦互異，本
    得分別起訴，分別審判，並基於訴訟經濟之考量，故有同法
    第6條第1項牽連管轄規定得合併審判之設。是以數同級法院
    相牽連之案件，必在各同級法院繫屬中，始有合併審判之餘
    地，若一案已經判決，其他案件即應由有管轄權之法院另案
    審判（司法院院解字第948號解釋參照）。經查：起訴意旨
    所指附表二之盜刷信用卡購買附表一行動電話之詐欺取財等
    犯行，其盜刷地點固位在臺北市信義區、中正區，然犯各該
    盜刷犯行之真正行為人並未查獲，且無證據足認係被告所為
    ，準此，與本件被告贓物犯行有關係之詐欺取財本罪之被告
    ，尚未經檢察官提起公訴並繫屬於本院，依上開說明，本院
    無從基於訴訟經濟之考量，依刑事訴訟法第6條第1項之規定
    ，取得本案之牽連管轄權，附此敘明。
四、綜上所述，本案犯罪地或被告之住所、居所或所在地均非屬
    本院轄區，且本院亦無因相牽連案件而取得管轄權。從而公
    訴人向無管轄權之本院起訴，自有未合，揆諸首開說明，爰
    不經言詞辯論，逕為諭知管轄錯誤之判決，並移送至本案被
    告住所地法院即臺灣士林地方法院。
據上論斷，應依刑事訴訟法第304條、第307條，判決如主文。 
中　　華　　民　　國　　111 　年　　10　　月　　21　　日
                  刑事第二十庭  審判長法  官  洪英花
                                      法  官  賴鵬年
                                      法  官  宋恩同 
以上正本證明與原本無異。
如不服本判決應於收受送達後20日內向本院提出上訴書狀，並應
敘述具體理由；其未敘述上訴理由者，應於上訴期間屆滿後20日
內向本院補提理由書（均須按他造當事人之人數附繕本）「切勿
逕送上級法院」。告訴人或被害人如對於本判決不服者，應具備
理由請求檢察官上訴，其上訴期間之計算係以檢察官收受判決正
本之日期為準。因疫情而遲誤不變期間，得向法院聲請回復原狀
。
                                      書記官  林鼎嵐
中　　華　　民　　國　　111 　年　　10　　月　　21　　日
附表一：         
編號 收受者 收受時間 收受地點 販賣時間 販賣地點  販售物品 1 鍾文鴻 108年6月2日晚上8時30分許 臺北市○○區○○路000號展野通訊行前 108年6月2日晚上8時40分許 臺北市○○區○○路000號展野通訊行 APPLE牌 IPHONE XS型號256G行動電話共2支 2 劉博泓 108年10月20日下午3時38分至同日晚上8時間之某時 新北市○○路0段000巷00號優客麥卡汽車美容坊 108年10月20日晚上8時33分許 新北市○○區○○路0段000號宏家通訊行 APPLE牌 IPHONE 11  PRO MAX型號256G行動電話共2支 3 劉博泓 108年11月4日下午4時26分至同月5日下午3時30分間某時 新北市○○路0段000巷00號優客麥卡汽車美容坊 108年11月5日下午3時42分許 新北市○○區○○路0段00號宏電通訊行 APPLE牌 IPHONE 11 PRO MAX型號256G行動電話共2支 4 劉博泓 108年11月4日下午4時26分至同月5日下午3時30分間之某時 新北市○○路0段000巷00號優客麥卡汽車美容坊 108年11月5日下午4時22分許 新北市○○區○○路0段000號傑昇通訊行 APPLE牌 IPHONE 11 PRO MAX型號256G行動電話共2支 
附表二：   
編號 原持卡人 發卡銀行 盜刷時間 盜刷地點 盜刷金額 盜刷物品 1 王義昌 臺北富邦商業銀行 108年6月2日 臺北市○○○○路00號APPLE臺北101店 83,000元 APPLE牌 IPHONE XS型號256G行動電話2支 2 朱漢埕 花旗商業銀行 108年10月20日 臺北市○○區○○路00號apple信義A13店 157,360元 APPLE牌 IPHONE 11 PRO MAX型號256G行動電話5支 3 徐春暉 聯邦商業銀行 108年11月4日 臺北市○○區○○路0段00號優仕股份有限公司 316,320元 APPLE牌 IPHONE 11 PRO MAX型號256G行動電話5支、AIRPODS藍芽耳機8付